臺灣臺北地方法院行政訴訟判決　
110年度交字第476號
原      告  孫浩軒  
被      告  交通部公路總局嘉義區監理所

代  表  人  黃萬益  
訴訟代理人  
兼送達代收  
人          陳榮彬  
訴訟代理人  汪瑋琪  
上列當事人間交通裁決事件，原告不服被告民國110年8月26日雲
監裁字第72－A00JIN517號裁決，提起行政訴訟，本院判決如下：
    主  文
原告之訴駁回。
訴訟費用新臺幣參佰元由原告負擔。　　
    事實及理由
壹、程序部分
　　本件屬交通裁決事件，爰依行政訴訟法第237條之7規定，不
    經言詞辯論，逕為判決。
貳、實體部分　　
一、事實概要：
　　原告駕駛000-000號普通重型機車（下稱系爭車輛），於民
    國110年6月29日下午5時28分許，在三元街與南海路口處，
    因紅燈迴轉，被臺北市政府警察局中正第二分局（下稱舉發
    機關）攔停，依道路交通管理處罰條例（下稱道交條例）第
    53條第1項規定，以掌電字第A00J1N517號舉發違反道路交通
    管理事件通知單（下稱系爭舉發單），舉發原告有「紅燈迴
    轉」之違規行為，並載明應到案日期為110年7月29日前。嗣
    原告於110年7月22日向被告提出申訴，經被告函請舉發機關
    就原告陳述事項協助查明，舉發機關函復依規定舉發尚無違
    誤；原告於110年8月23日向被告申請開立裁決書，被告於11
    0年8月26日以原告於上開時、地有「駕車行經有燈光號誌管
    制之交岔路口闖紅燈」之違規事實，依道交條例第53條第1
    項，以雲監裁字第72－A00JIN517號裁決書（下稱原處分）對
    原告裁處罰鍰新臺幣（下同）1,800元，並記違規點數3點，
    原處分於110年8月27日對原告送達。原告不服，於110年9月
    13日向本院提起行政訴訟。
二、原告起訴主張：
　　若依據交通部82年4月22日交路字第009811號函示認定，超
    越停止線即為闖紅燈，則非「道路交通管理處罰條例」當初
    立法精神，原告當下車身只伸越停止線，沒有「駛入路口」
    之事實，自始自終都沒有穿越路口的意圖，未達路口範圍，
    路口監視系統只能作為偵辦刑案，釐清交通事故之用。員警
    未依規定提出交通違規事實，屬有重大明顯瑕疵等情，並聲
    明：原處分撤銷。
三、被告則以：
　　按交通部82年4月22日交路(82)字第009811號函，有關「闖
    紅燈」行為之認定：（一）車輛面對紅燈時仍逕予穿越路口
    至銜接路段，含左轉、直行、迴轉、及右轉（依箭頭綠燈允
    許行駛者除外）即視為闖紅燈之行為。…(三)無繪設路口範
    圍者：以車輛無視於紅燈號誌，而有穿越路口之企圖，其車
    身並以伸越停止線並足以妨害其他方向人、車通行者亦以闖
    紅燈論處。查本件為員警於執勤現場親眼目睹系爭車輛於三
    元街與南海路路口處闖紅燈（紅燈迴轉），並當場攔停舉發
    原告，經員警攔停告發，紅燈迴轉違規事實明確。按員警舉
    發交通違規，係依道路交通管理處罰條例授權所為之職權行
    使，以「目睹」方式依法舉發違規闖紅燈及不服稽查，自屬
    有據等語置辯，並聲明：原告之訴駁回。
四、本院之判斷：
㈠、道交條例第53條第1項規定：「汽車駕駛人，行經有燈光號誌
    管制之交岔路口闖紅燈者，處新臺幣1,800元以上5,400元以
    下罰鍰。」。又道交條例第63條第1項第3款規定：「汽車駕
    駛人有下列各款所列條款之一者，除依原條款處罰鍰外，並
    予記點：…三、有第43條、第53條或第54條情形之一者，各
    記違規點數3點。」。又機車駕駛人，行經有燈光號誌管制
    之交岔路口闖紅燈，期限內繳納或到案聽候裁決者，依違反
    道路交通管理事件統一裁罰基準及處理細則第2條第2項所定
    之違反道路交通管理事件統一裁罰基準表之規定，應對該機
    車駕駛人處以新臺幣1,800元之罰鍰，並記違規點數3點。復
    按汽車駕駛人駕駛汽車，應遵守道路交通標誌、標線、號誌
    之指示，道路交通安全規則第90條前段定有明文。車輛面對
    圓形紅燈表示禁止通行，不得超越停止線或進入路口，道路
    交通標誌標線號誌設置規則第206條第5款定有明文。
㈡、經查，原告駕駛系爭車輛，於110年6月29日下午5時28分許，
    在三元街與南海路口處，因有「駕車行經有燈光號誌管制之
    交岔路口闖紅燈」之違規行為，遭舉發機關執勤員警製單舉
    發，原告雖提出申訴不服舉發，惟經被告函請舉發機關查明
    原告陳述情節及違規當時情形後，仍認違規事實明確，乃依
    道交條例第53條第1項規定，以原處分裁處原告罰鍰1,800元
    ，並記違規點數3點等情，有系爭舉發單（本院卷第37頁）
    、原告申訴資料（本院卷第40頁）、舉發機關110年7月29日
    北市警中正二分交字第1103020097號函（本院卷第43頁）、
    原處分（本院卷第49頁）、舉發機關值勤員警答辯報告表（
    本院卷第55頁）、採證照片（本院卷第57-60頁）在卷可稽
    ，核堪採認為真實。
㈢、復查，依舉發機關110年10月5日北市警中正二分交字第11030
    23603號函所附之舉發機關值勤員警答辯報告表（本院卷第5
    5頁），舉發員警陳述，於事實概要欄所載之時、地執行勤
    務時，見原告駕駛之系爭車輛，於號誌為紅燈情況下迴轉，
    故將其攔停等語。復觀諸原告違規時之路口監視器影像（見
    本院卷58-60頁），可見有多輛汽機車於路口停等紅燈，而
    系爭車輛仍逕予超越停等線迴轉至對向車道。是堪認原告確
    有於路口號誌為紅燈時，超越停止線迴轉至對向車道之行為
    甚明，被告據此裁罰原告，洵屬適法有據。
㈣、原告雖主張，原告當下車身只伸越停止線，沒有「駛入路口
    」之事實，自始自終都沒有穿越路口的意圖。惟查，參照交
    通部62年7月14日交路字第12815號函釋關於交岔路口自何處
    算起：「未設置號誌燈者，自四個轉角處起算。設有號誌燈
    者，自燈柱起算。劃有停止標線者，自停止標線起算。」可
    知原告遭舉發違規之三元街與南海路口範圍之界定，係自停
    止標線起算，上開路口之範圍均足以確定，因此得以確認圓
    形紅燈之規制效力範圍。是本件原告於三元街與南海路口時
    ，因行向號誌已顯示紅燈，屬面對圓形紅燈而應受該圓形紅
    燈規制效力所及，原告應遵守路口紅燈號誌，於該路口停止
    標線前停等紅燈，完全停止並禁止為任何通行行為，不得超
    越停止線或進入路口，惟原告仍逕予跨越停止標線進入路口
    範圍，並迴轉至對向車道，堪認原告駕駛系爭車輛確有「駕
    車行經有燈光號誌管制之交岔路口闖紅燈」之違規行為。且
    原告於路口號誌燈為紅燈時迴轉，必定嚴重影響通行該路口
    之用路人安全，若任何騎乘機車之人均可採用此種方式迴轉
    至對向，則行走在人行穿越道的路人，無法預期會有機車出
    現身邊，十分危險。而對向行進間的車輛，也不能兼顧車道
    以及行人穿越道的動態，如此確實會影響交通安全之嚴重性
    ，原告上開主張，實不可採。
㈤、至原告主張，路口監視系統只能作為偵辦刑案，釐清交通事
    故之用，員警未依規定提出交通違規事實，屬有重大明顯瑕
    疵云云。惟按「當場舉發」交通違規並不以攝影或照相存證
    為其要件，亦不以舉發錄影或照片為唯一之證明方法，若舉
    發員警係親眼見聞違規經過，此員警陳述證詞仍不失為證明
    方法之一種。若強求各種交通違規行為均需以照片為其裁罰
    依據，事實上殆不可行，蓋諸多違規行為之發生係難以預期
    ，違規狀態稍縱即逝，無法期待舉發警員就一瞬間突發之交
    通違規行為，於發現後能即時攝影取證，事實上僅能仰賴舉
    發員警親身目視所見為之，別無其他舉證之可能，復倘查無
    其他證據顯示本件舉發員警有誤認或故意構陷之情事，自難
    以舉發員警無法提出其他證據佐證，即認其所述不可採信。
    且舉發員警係執法人員，與原告素無怨懟，當無需取締未違
    規案件徒增糾紛之必要。復以一般執勤員警之專業訓練而言
    ，對於該等職務上事項之觀察程度自遠較一般人更為專注，
    自無誤判可能，此類案件係委由當場執行取締勤務之公務員
    本其認識及判斷而舉發，以達成維持交通秩序之目的，且警
    員執行公務時，本身即受有行政懲處責任之監督，本件並無
    證據證明舉發員警所述內容有何與事實相違之情。原告既為
    合法考領汽車駕駛執照之人，對交通法規當應知之甚稔，原
    告既未能舉證對其有利之事實，其駕駛系爭車輛違反道路交
    通安全規則闖紅燈，即有危害其他道路使用者人車安全之風
    險存在，被告依道路交通管理處罰條例第53條第1項、第63
    條第1項規定處原告罰款1,800元、並記違規點數3點處分，
    洵屬有據。
五、綜上所述，原告於事實概要欄所載時、地，有如事實概要欄
    所示之違規行為，事證明確，經被告於110年8月26日依道交
    條例第53條第1項，以原處分裁處原告罰鍰1,800元，並記違
    規點數3點，核無違誤。原告訴請撤銷原處分，為無理由，
    應予駁回。
六、本案判決基礎已臻明確，兩造其餘攻擊防禦方法及訴訟資料
    ，經本院審核後，認與判決結果不生影響，且無調查之必要
    ，爰不一一論述及調查，併此敘明。
七、第一審裁判費為300元，依法應由敗訴之原告負擔，且係原
    告於起訴時繳納，爰確定第一審訴訟費用如主文第2項所示
    。
八、結論：原告之訴為無理由，依行政訴訟法第98條第1項前段
    、第237條之8第1項，判決如主文。
中　　華　　民　　國　　110 　年　　11　　月　　29　　日
                  行政訴訟庭　　法　官　張瑜鳳
以上正本係依原本作成。
如不服本判決，應於判決送達後20日內，以原判決違背法令為理
由，向本院提出上訴狀並表明上訴理由（原判決所違背之法令及
其具體內容或依訴訟資料可認為原判決有違背法令之具體事實）
，並繳納上訴裁判費新臺幣750 元。
其未載明上訴理由者，應於提出上訴後20日內，向本院補提理由
書（上訴狀及上訴理由書均須按他造人數附繕本）；如未按期補
提上訴理由書，則逕以裁定駁回上訴。　　　　　　　　　
中　　華　　民　　國　　110 　年　　11　　月　　29　　日
                                書記官  林劭威